臺灣高等法院臺南分院刑事判決
110年度上訴字第73號
上  訴  人  
即  被  告  周秀玉



            劉秀玉


上列上訴人等因傷害案件，不服臺灣臺南地方法院109年度訴字
第1156號中華民國109年12月3日第一審判決（起訴案號：臺灣臺
南地方檢察署109年度偵字第9963號），提起上訴，本院判決如
下：
    主  文
上訴駁回。
周秀玉、劉秀玉，均緩刑貳年。
    事  實
一、周秀玉與劉秀玉2人於民國109年5月10日15時51分許，在臺
    南市○○區○○街0段000號「○○○」前，因細故發生爭執後，劉
    秀玉騎乘機車欲離去，周秀玉即上前予以阻擋，2人即各別
    基於傷害之故意，周秀玉徒手毆打劉秀玉，劉秀玉則騎乘機
    車撞及周秀玉，致劉秀玉受有左側胸壁挫傷之傷害，而周秀
    玉則倒地，受有頭部損傷、背挫傷、大腿挫傷及多處擦傷等
    傷害。
二、案經周秀玉及劉秀玉分別訴由臺南市政府警察局歸仁分局移
    送臺灣臺南地方檢察署檢察官偵查起訴。
    理  由
壹、程序方面：
一、按被告以外之人於審判外之陳述，雖不符刑事訴訟法第159
    條之1至第159條之4之規定，而經當事人於審判程序同意作
    為證據，法院審酌該言詞陳述或書面陳述作成時之情況，認
    為適當者，亦得為證據；當事人、代理人或辯護人於法院調
    查證據時，知有刑事訴訟法第159條第1項不得為證據之情形
    ，而未於言詞辯論終結前聲明異議者，視為有前項之同意，
    刑事訴訟法第159條之5第1項、第2項分別定有明文。經查，
    本判決下列所引用被告以外之人於審判外之陳述（包括書證
    ），檢察官、被告周秀玉及劉秀玉於本院準備程序時均表示
    不爭執其證據能力，同意作為證據等語（見本院卷第67-69
    頁），其等亦未於言詞辯論終結前聲明異議，本院審酌上開
    證據資料製作時之情況，尚無違法不當及證明力明顯過低之
    瑕疵，亦認為以之作為證據應屬適當，揆諸前開規定，認前
    揭證據資料有證據能力。至本判決所引用之非供述證據，檢
    察官、被告周秀玉及劉秀玉於本案言詞辯論終結前，均未爭
    執其證據能力，且查無非法或不當取證之情事，復為證明本
    件犯罪事實所必要之重要關係事項，認均有證據能力，合先
    敘明。
二、被告周秀玉於110年2月18日審判期日經合法傳喚，無正當理
    由未到庭，有本院送達證書及刑事報到單（見本院卷第89、
    93頁）在卷足參，爰不待其陳述逕行判決。
貳、實體部分： 
一、被告劉秀玉於本院審判程序，否認有傷害被告周秀玉之犯行
    ，並辯稱：是因為周秀玉去伊家吐口水，伊才會去「○○○」
    拍照，當天周秀玉整個人就擋在伊機車前面，讓伊無法離開
    ，伊並沒有騎機車去撞周秀玉導致她受傷云云，惟其前於本
    院準備程序時則坦承上開犯罪事實（見本院卷第69頁)。被
    告周秀玉雖於110年2月18日審判期日經合法傳喚，無正當理
    由未到庭，惟其於本院準備程序時則坦承上開犯罪事實（見
    本院卷第70-71頁)。經查：
㈠、告訴人即被告劉秀玉於警詢指證：「我於109年5月10日15時3
    0分許前往○○區○○街○段000號（○○○)前，因我要檢舉廟前有
    人在打牌賭博，所以我就使用手機拍照，周秀玉見狀就想要
    拿起椅子作勢要打我，但是周秀玉還沒拿起椅子就絆到她的
    腳就沒有拿起來，我當時就騎乘OOO-0000號普通重機車要離
    開，周秀玉就阻擋我騎乘機車要離開，周秀玉因此揍我左邊
    腋下及拉扯我騎乘之機車，才導致我與周秀玉受傷」、「我
    沒有衝撞周秀玉，是我騎乘機車要離開的時候，周秀玉來抓
    住我的機車龍頭，還整個人推倒我的機車，導致我跟周秀玉
    受傷」等語（見警卷第17-19頁)。嗣於偵查中證稱：「109
    年5月10日15時51分許，在○○區○○街○段的○○○，當時我要拍
    照，我拍他們在賭博，周秀玉拿椅子作勢要打我，結果自己
    摔倒，我就騎OOO-0000機車要離開，周秀玉就拉我及機車，
    害我倒下，並且用手機打我的左邊腋下」、「我第一次騎機
    車的時候，周秀玉用手機戳我腋下，第二次我要騎機車離開
    時，周秀玉抓住我機車龍頭，我就跌倒」等語（見偵卷第24
    -25頁)。是以，依被告劉秀玉警詢及偵訊中之供述，其係因
    為要檢舉○○○前有人打牌賭博之情事，用手機拍攝照片，引
    起被告周秀玉之不滿，在被告劉秀玉騎乘機車離去之際，因
    而毆打及阻擋被告劉秀玉離去，雙方並因而發拉扯，雙雙倒
    地受傷，再參以被告劉秀玉提出之台灣基督教長老教會新樓
    醫療財團法人新樓醫院診斷證明書（見警卷第23頁)，其上
    載稱劉秀玉於109年5月10日至該院急診求治，經診斷受有左
    側胸壁挫傷之傷害，足見被告劉秀玉上開指述，尚有所憑。
㈡、告訴人即被告周秀玉於警詢指證：「於109年5月10日15時51
    分許，因劉秀玉騎乘機車至○○區○○街○段000號(○○○）前看見
    廟前有人在下棋，所以劉秀玉拿手機要拍照，我看見劉秀玉
    拿手機在拍照我就跟她說：『要拍我就給妳拍』（台語），我
    見劉秀玉騎乘機車催油門衝向我之後，我就跟劉秀玉說：『
    要撞我就給妳撞』（台語），劉秀玉果真就騎乘機車把我撞
    倒，導致我受傷」、「因為劉秀玉騎乘機車衝向撞到我之後
    ，我就跟她說：『要撞我給妳撞』，因為劉秀玉催加油門要離
    開，我就要阻擋她離開，才會導致我跌倒受傷」、「當時後
    劉秀玉騎乘機車要離開的時候，我不是要阻擋劉秀玉離開，
    是劉秀玉騎乘機車離開的時候催加油門拖著我走的，才會導
    致我與劉秀玉雙方跌倒受傷」、「是劉秀玉先出手打我的，
    我沒有出手打劉秀玉及抓住其機車龍頭，劉秀玉的傷勢是她
    自己摔車受傷所導致的」等語（見警卷第3-5、11頁）；嗣
    又於偵查中指訴：「109年5月10日15時51分，在○○區○○街(○
    ○○)，我在那邊看人家下棋，劉秀玉在拿手機要拍照，之後
    劉秀玉騎機車要離開，旁邊的人叫我拍照，說劉秀玉沒戴安
    全帽，我要拍照的時候，劉秀玉騎車撞我，第一次沒有撞到
    我，第二次有撞到我」、「是因為第一次我要閃，第二次她
    繼續撞就撞倒我」、「是劉秀玉撞我的」等語(見偵卷第24-
    25頁)。是以，依前揭被告周秀玉警詢及偵訊之供述，係因
    被告劉秀玉以手機拍攝○○○前下棋之人後，騎乘機車要離去
    之際，被告周秀玉要阻止被告劉秀玉離去，劉秀玉即騎乘機
    車衝撞被告周秀玉，最後雙雙倒地受傷，再佐以被告周秀玉
    提出之台南市立醫院診斷證明書，其上記載周秀玉於109年5
    月10日16時40分至該院急診，經診斷受有頭部損傷、背挫傷
    、大腿挫傷及多處擦傷等傷害，足認被告周秀玉指稱，因遭
    被告劉秀玉騎乘機車衝撞倒地而受傷等情，亦非純屬虛構。
㈢、被告周秀玉、劉秀玉2人於原審均否認有傷害對方之犯行，被
    告劉秀玉指稱：是因為伊要騎乘機車離去時，被告周秀玉阻
    擋並出手打伊、拉扯伊及抓住伊騎乘機車之龍頭，才導致被
    告周秀玉跌倒受傷，伊並未衝撞被告周秀玉云云；而被告周
    秀玉則指訴係被告劉秀玉騎乘機車衝撞伊，才導致伊倒地受
    傷，伊並未出手毆打被告劉秀玉云云，是其2人均指稱未為
    傷害行為，並造成對方受傷云云。然經原審勘驗案發現場「
    ○○○」前之監視器錄影光碟，勘驗結果：「畫面一開始看到
    劉秀玉騎機車要離去，周秀玉擋在機車前面，劉秀玉機車緩
    慢往前推行，周秀玉擋在車前，此時在畫面上劉秀玉機車車
    頭已經碰觸到周秀玉身體，雙方互有推擠，劉秀玉的左腳踩
    在地上，用左手左肩膀往周秀玉方向推，周秀玉以身體跟劉
    秀玉互推，劉秀玉把周秀玉推開，這時周秀玉身體與機車已
    經沒有碰觸，雙方繼續推擠，此時劉秀玉用右手將周秀玉推
    開，周秀玉與機車間有較大的間距，劉秀玉騎車要走，周秀
    玉用右手臂去推阻擋劉秀玉機車，劉秀玉的機車繼續往前推
    行，周秀玉繼續用背來阻擋，一路上推擠往前，後來周秀玉
    重心不穩，往左前方傾倒，劉秀玉機車往右前方傾倒，雙方
    跌倒。劉秀玉先起身拉起機車，旁邊的圍觀者出來扶起周秀
    玉，劉秀玉起身坐在機車上，此時旁邊有男子似乎在對劉秀
    玉講話。劉秀玉持續坐在機車上，沒有看到周秀玉有起身」
    ，有原審準備程序筆錄（見原審卷第35-36頁)在卷可稽，並
    有監視器錄影翻拍照片及攝影畫面（見警卷第25、27頁)存
    卷足參。是依上開勘驗結果，被告周秀玉確實有在被告劉秀
    玉騎乘機車要離去之際，以身體阻擋被告劉秀玉離去，而被
    告劉秀玉見被告周秀玉以身體阻擋其騎乘機車離去時，竟仍
    加油門緩慢前行，致機車確實碰到被告周秀玉之身體，而雙
    方在機車接觸到被告周秀玉之身體後，即互有拉扯推擠之動
    作，最後雙雙因為重心不穩倒地受傷。是以，被告劉秀玉辯
    稱未造成對方受傷云云，顯有避重就輕，自我迴護之情。
㈣、依前揭㈡、㈢之說明，再參以被告劉秀玉供承其於前揭時、地
    ，騎乘機車欲離開時，被告周秀玉確有在機車車前拉扯機車
    阻擋其離開及與其發生拉扯等情，堪認本件被告劉秀玉確有
    騎乘機車撞及被告周秀玉之行為無訛。再者，被告劉秀玉既
    已見被告周秀玉以身體阻擋在機車前面，當知繼續騎乘機車
    前行，機車將撞及阻擋在前之被告周秀玉，有導致被告周秀
    玉因此受傷之可能，卻因與被告周秀玉間之糾紛而無視自己
    行為可能造成被告周秀玉傷害，繼續騎乘機車前行，因而造
    成被告周秀玉受有上開傷害，是被告劉秀玉對於被告周秀玉
    所受之傷害，確實具有犯傷害罪之故意。而被告劉秀玉又已
    於本院準備程序時坦承上開傷害犯行，是被告劉秀玉上開傷
    害犯行，堪予認定。
㈤、依前揭㈢之說明，可知於被告劉秀玉所騎乘之機車接觸到被告
    周秀玉之身體後，雙方即互有拉扯推擠之動作，再參以上開
    ㈠之說明，堪認於雙方互有拉扯推擠之過程中，被告劉秀玉
    指訴其遭被告周秀玉出手毆打受傷，尚與事理無違，再佐以
    被告周秀玉於本院準備程序時業已坦承上開傷害犯行，是被
    告周秀玉前揭傷害犯行，亦堪認定，被告周秀玉先前辯稱其
    未出手毆打被告劉秀玉等情云云，顯有事後卸責之詞，不足
    採憑。
㈥、綜上所述，堪認被告周秀玉、劉秀玉2人於本院準備程序所為
    之自白確與事實相符，足堪採信，被告劉秀玉於本院審判程
    序所為之辯詞，並不足採。是被告周秀玉、劉秀玉2人上開
    傷害犯行，事證明確，洵堪認定，應依法論科。
二、論罪：
　　核被告周秀玉、劉秀玉2人所為，均係犯刑法第277條第1項
    之傷害罪。
參、上訴駁回之理由：
　　原判決以被告周秀玉、劉秀玉2人犯行明確，適用刑事訴訟
    法第299條第1項前段、第306條，刑法第277條第1項、第41
    條第1項前段等規定，論以被告周秀玉、劉秀玉2人所為，均
    係犯刑法第277條第1項之傷害罪。本院核其認事用法並無違
    誤。另原判決審酌被告周秀玉、劉秀玉2人因細故發生爭執
    ，未能以理性態度溝通雙方歧見，竟濫用暴力，致彼此受有
    如診斷證明書所載之傷害，又被告周秀玉、劉秀玉2人犯後
    均否認犯行，供述避重就輕，互相推諉責任，犯後態度非佳
    ，兼衡被告周秀玉、劉秀玉2人所受傷勢輕微、犯罪之動機
    、目的、犯罪時所受之刺激、手段、生活狀況、品行、智識
    程度等一切情狀，分別量處被告周秀玉、劉秀玉2人各拘役2
    0日，併均諭知易科罰金之折算標準，量刑亦屬妥適。被告
    劉秀玉上訴意旨，否認其有為傷害犯行，並無理由，本院已
    指駁詳如前述；被告周秀玉上訴意旨，以其罹患子宮頸惡性
    腫瘤，有其提出之國立成功大學醫學院附設醫院中文診斷證
    明書（見本院卷第75頁)在卷可參，認原審量刑過重，請求
    從輕量刑云云，惟原判決已審酌被告周秀玉之生活狀況而為
    量刑，其量刑未逾越法定刑度，復未濫用自由裁量權限而有
    輕重失衡之處，或有違反比例原則、平等原則之情，而被告
    周秀玉罹患子宮頸惡性腫瘤乙節，核屬被告周秀玉生活狀況
    之範疇，經予以審酌後，仍難謂原判決量刑有輕重失衡之處
    ，於個案裁判之妥當性無違，是被告周秀玉之上訴亦無理由
    。綜上，本件被告周秀玉、劉秀玉2人之上訴，俱無理由，
    應予駁回。
肆、緩刑之宣告：
　　查被告周秀玉、劉秀玉2人未曾因故意犯罪受有期徒刑以上
    刑之宣告，有其等之臺灣高等法院被告前案紀錄表（見本院
    卷第105-106、109頁）附卷可憑。本院復審酌被告周秀玉、
    劉秀玉2人於原審判決後，已於本院審理期間達成和解，約
    定雙方無條件原諒對方，並均同意法院對對方為緩刑之宣告
    等情，有110年2月4日本院110年度附民字第23號和解筆錄2
    份(見本院卷第81-84頁)存卷足參，且被告周秀玉、劉秀玉2
    人於本院準備程序均坦承犯行之態度，其等經此科刑教訓應
    能知所警惕而無再犯之虞，認以暫不執行被告周秀玉、劉秀
    玉2人所受上開宣告之刑為適當，爰併依刑法第74條第1項第
    1款之規定，均宣告緩刑2年，以勵自新。
據上論斷，應依刑事訴訟法第368條、第371條，刑法第74條第1
項第1款，判決如主文。
本案經檢察官陳昆廷提起公訴，檢察官曾昭愷到庭執行職務。
中　　華　　民　　國　　110 　年　　2 　　月　　26　　日
                  刑事第四庭    審判長法  官　郭玫利
                                      法  官　曾子珍
                                      法　官　陳金虎
 以上正本證明與原本無異。
如不服本判決應於收受送達後20日內向本院提出上訴書狀，其未
敘述上訴理由者，並得於提起上訴後20日內向本院補提理由書（
均須按他造當事人之人數附繕本）「切勿逕送上級法院」。
　　　　　                            書記官　蘇文儀
中　　華　　民　　國　　110 　年　　2 　　月　　26　　日
附錄本案論罪科刑法條全文： 　　　　　　　　　　　　　　中華民國刑法第277條：
傷害人之身體或健康者，處5年以下有期徒刑、拘役或50萬元以
下罰金。
犯前項之罪，因而致人於死者，處無期徒刑或7年以上有期徒刑
；致重傷者，處3年以上10年以下有期徒刑。